臺灣嘉義地方法院刑事判決
111年度訴字第653號
公  訴  人  臺灣嘉義地方檢察署檢察官
被      告  林宏彰


                    （現於法務部矯正署嘉義監獄鹿草分監執行中）
上列被告因違反毒品危害防制條例案件，經檢察官提起公訴(111
年度毒偵字第1465號)，本院判決如下：
    主  文
甲○○施用第一級毒品，累犯，處有期徒刑拾月。
    犯 罪 事 實
一、甲○○明知海洛因、甲基安非他命分別為毒品危害防制條例列
    管之第一級、第二級毒品，仍基於施用第一級毒品海洛因及
    第二級毒品甲基安非他命之犯意，於民國111年8月3日晚上
    某時許，在其位於嘉義縣○○鄉○○村○○00○0號住處廁所內，以
    將第一級毒品海洛因、第二級毒品甲基安非他命同時置於玻
    璃球吸食器內加熱燒烤，吸食所產生煙霧之方式，同時施用
    第一級毒品海洛因、第二級毒品甲基安非他命1次。嗣經警
    方偵辦另案竊盜案件，依法對林宏璋進行搜索，並因其為毒
    品治安人口，甲○○復承認有施用甲基安非他命之事實，警方
    經其同意於同年月5日上午10時52分許採集尿液送驗，檢驗
    結果呈甲基安非他命、海洛因代謝物即嗎啡陽性反應，始悉
    上情。
二、案經嘉義縣警察局民雄分局報告臺灣嘉義地方檢察署檢察官
    偵查起訴。
    理  由
壹、證據能力
一、本判決認定事實所引用之被告以外之人於審判外之言詞或書
    面陳述等供述證據，因當事人均對證據能力方面表示同意作
    為證據，而本院審酌各該證據作成時之情況，核無違法不當
    或證明力明顯過低之瑕疵，亦認以之作為證據應屬適當，是
    依刑事訴訟法第159條之5第1項之規定，認均有證據能力。
二、至其餘資以認定被告犯罪事實之非供述證據(詳後述)，亦查
    無違反法定程序取得之情形，依刑事訴訟法第158條之4反面
    規定，亦具證據能力，合先敘明。
貳、認定犯罪事實之證據及理由
一、起訴書犯罪事實欄一、(二)部分，業經公訴檢察官當庭補充
    起訴書犯罪事實欄一、(一)之起訴事實包含被告甲○○同時施
    用第一級毒品海洛因之犯行後，更正起訴書證據並所犯法條
    欄二、之論罪為想像競合犯裁判上一罪，並當庭陳明刪除起
    訴書犯罪事實欄一、(二)之起訴事實，故本案僅就起訴之犯
    罪事實欄一、(一)部分進行審理判決，合先敘明。
二、前揭犯罪事實，業據被告於本院審理中坦承不諱(見本院卷
    第65頁)，且有正修科技大學超微量研究科技中心111年8月2
    2日尿液檢驗報告、尿液檢體採證同意書、代號與真實姓名
    對照表各1份、本院111 年12月14日、111 年12月15日電話
    紀錄各1 份附卷可稽(見警卷第4至6頁；本院卷第49頁、第5
    3頁)，足證被告任意性自白與事實相符，得採為認定事實之
    證據。
參、論罪科刑
一、論罪：
(一)按觀察、勒戒或強制戒治執行完畢釋放後，三年內再犯第十
    條之罪者，檢察官或少年法院(地方法院少年法庭)應依法追
    訴或裁定交付審理，毒品危害防制條例第23條第2項定有明
    文。查被告前於109年間因施用毒品案件，經本院以110年度
    毒聲字第76號裁定觀察、勒戒，嗣再經強制戒治，於110年1
    2月10日執行完畢釋放，並經臺灣嘉義地方檢察署檢察官以1
    11年度戒毒偵字第3號為不起訴處分確定，有臺灣高等法院
    被告前案紀錄表在卷可佐。其本件再度施用毒品之時間，係
    於上開強制戒治執行完畢釋放後3年內，即應依法追訴處罰
    。是核被告所為，係犯毒品危害防制條例第10條第1項之施
    用第一級毒品罪、同條第2項之施用第二級毒品罪。其因施
    用第一級、第二級毒品而持有第一級、第二級毒品之低度行
    為，均為施用毒品之高度行為所吸收，均不另論罪。又被告
    以一行為觸犯上開2 罪名，為想像競合犯，應從一情節較重
    之施用第一級毒品罪處斷。
(二)按檢察官就犯罪事實一部起訴者，其效力及於全部，刑事訴
    訟法第267條定有明文。稽之被告於本院審理中之供述，足
    認其係一行為涉犯施用海洛因及甲基安非他命之行為，施用
    第一級毒品海洛因部分，與起訴書犯罪事實欄一、(一)所載
    之犯罪事實具有裁判上一罪關係，為檢察官起訴效力所及，
    本院自得併予審理。
二、科刑：
(一)按司法院釋字第775號解釋，依解釋文及理由之意旨，係指
    構成累犯者，不分情節，一律加重最低本刑，於不符合刑法
    第59條所定要件之情形下，致生行為人所受之刑罰超過其所
    應負擔罪責之個案，不符罪刑相當原則、比例原則。於此範
    圍內，在修正累犯規定前，為避免發生上述罪刑不相當之情
    形，法院就該個案應裁量是否加重最低本刑；依此，該解釋
    係指個案量處最低法定刑，又無適用刑法第59條減輕規定之
    情形，法院應依此解釋意旨裁量不予加重最低本刑(最高法
    院108年度台上字第338號、108年度台上字第3526號、108年
    度台上字第3123號判決意旨參照)。查被告前因施用毒品案
    件，分別經法院判處有期徒刑10月、8月、7月(共2罪)、4月
    (共2罪)、8月、6月、5月、7月(共2罪)確定，上開案件嗣經
    本院以102年度聲字第1061號裁定應執行有期徒刑4年6月確
    定，被告入監執行，於109年4月29日縮短刑期假釋出監，嗣
    經撤銷假釋，被告於111年1月27日執行殘刑完畢。有臺灣高
    等法院被告前案紀錄表、執行指揮書電子檔紀錄各1份在卷
    可參(見本院卷第24至31頁、第71頁)。其於5年內故意再犯
    本件有期徒刑以上之罪，為刑法第47條第1項規定之累犯。
    另被告本案並無應量處最低法定刑且無法適用刑法第59條減
    輕規定之情形，並無應依司法院釋字第775號解釋意旨裁量
    不予加重最低本刑之適用，檢察官亦就被告應予加重其刑之
    理由加以說明及舉證，是被告本案所犯之罪，仍應依刑法第
    47條第1項之規定，加重其刑。
(二)按有無自首乃單純之事實認定問題，與裁判上一罪之法理無
    關，自無所謂一部自首效力是否及於全部之審判不可分原則
    之適用，因之裁判上一罪犯罪事實有無自首，仍應就全部犯
    罪行為，分別為個別的觀察認定（最高法院80年度台上字第
    4327號判決意旨參照）。是被告固於警詢時自首承認本案施
    用第二級毒品罪部分之犯行，然就施用第一級毒品罪部分則
    未主動供出實情，因被告僅自首較輕之施用第二級毒品罪，
    效力不及於其施用第一級毒品罪，本案就此部分即無得依自
    首減輕其刑規定之適用(惟仍得於量刑時審酌)，附此敘明。
(三)爰審酌被告施用毒品戕害一己身心健康，長遠而言難謂對於
    社會秩序毫無影響，且其除上開構成累犯之前科外，另有其
    他犯罪紀錄，有臺灣高等法院被告前案紀錄表可佐，其素行
    非端，仍未戒除毒癮而涉有本案犯行，實屬不該，然念其犯
    後坦承犯行，態度尚可，兼衡本案施用毒品之次數、種類、
    檢驗尿液之毒品濃度高低，並斟酌本案之犯罪手段、被告之
    犯罪動機等節，暨其於本院審理中自陳：1.入監前務農，2.
    國中肄業之智識程度，3.未婚、無子女之家庭生活狀況，及
    4.尚可之經濟狀況(見本院卷第69頁)等一切情狀，量處如主
    文所示之刑。
據上論斷，應依刑事訴訟法第299條第1項前段，毒品危害防制條
例第10條第1項、第2項，刑法第11條前段、第55條、第47條第1
項，判決如主文。
本案經檢察官姜智仁提起公訴，檢察官徐鈺婷到庭執行職務。
中　　華　　民　　國　　111 　年　　12　　月　　22　　日
                  刑事第一庭    審判長法　官  王慧娟
　　　　　　　　　                    法  官  林富郎
　　　　　　　　　                    法  官　余珈瑢
以上正本證明與原本無異。
如不服本判決應於收受判決後20日內向本院提出上訴書狀，並應
敘述具體理由；其未敘述上訴理由者，應於上訴期間屆滿後20日
內向本院補提理由書（均須按他造當事人之人數附繕本）「切勿
逕送上級法院」。
中　　華　　民　　國　　111 　年　　12　　月　　22　　日

                                      書記官  賴心瑜
附錄本案論罪法條：
毒品危害防制條例第10條第1項、第2項。
施用第一級毒品者，處6月以上5年以下有期徒刑。
施用第二級毒品者，處3年以下有期徒刑。